【裁判字號】    92,交抗,186
【裁判日期】    921112
【裁判案由】    聲明異議
【裁判全文】
臺灣高等法院臺南分院刑事裁定              九十二年度交抗字第一八六號  孝股
    抗  告  人  富欽交通企業有限公司
    代  表  人  甲○○
右抗告人因違反道路交通管理處罰條例案件，不服臺灣臺南地方法院中華民國九十二
年八月二十二日裁定（九十二年度交聲字第一四九號），提起抗告，本院裁定如左：
    主  文
抗告駁回。
    理  由
一、抗告意旨略以：警員報告書之內容，稱抗告人之車輛拒絕停車接受稽查，該報告
    同時又提及該車聯絡多部營業曳引車前往本件違規地點助陣，可知抗告人之車輛
    確有停下，故警員報告之二段內容實自相矛盾。況值勤員警身有佩槍，必要時並
    可實施強制力，當無駕駛人敢有叫囂或拒絕稽查之情事，因此僅憑告發單及出自
    同一警員之報告書，實難證明抗告人之車輛確有違規事由。再者，舉發單未載明
    子車之車號，抗告人無法查明該趟車由何人駕駛，亦無從向個人追償，監理單位
    之前例，認定如此確為裁罰客體未明確，為此提起本件抗告，爰請撤銷原裁定云
    云。
二、按汽車駕駛人，駕駛汽車有違反道路交通管理處罰條例之行為，交通勤務警察制
    止時，拒絕停車接受稽查而逃逸者，除按各該條規定處罰外，處新臺幣三千元以
    上六千元以下罰鍰，並記違規點數一點；又汽車駕駛人，駕駛汽車有不遵守道路
    交通標誌之指示之情形，而道路交通管理處罰條例第二章各條無處罰之規定者，
    處汽車駕駛人新臺幣九百元以上一千八百元以下罰鍰，並記違規點數一點，道路
    交通管理處罰條例第六十條第一項、第二項第三款及第六十三條第一項第一款分
    別定有明文。又汽車違反道路交通管理事件有不服指揮稽查而逃逸，當場不能或
    不宜攔截製單舉發者，得逕行舉發之；至前項逕行舉發，應記明車輛牌照號碼、
    車型等可資辨明之資料，查明汽車所有人姓名或名稱、住址，並以該汽車所有人
    為被通知人製單舉發之，道路交通管理處罰條例第七條之二第一項第四款前段及
    第二項則有明文規定。另本條例關於車輛駕駛人之處罰，如應歸責於車輛所有人
    者，處罰車輛所有人，道路交通管理處罰條例第八十五條第三項亦規定甚明。
三、經查：
（一）受處分人即抗告人富欽公司所有之車牌號碼七六六─ＧＬ號營業貨運曳引車，
      於九十二年一月十二日上午三點五十分左右，經人駕駛而行經南投縣境內之省
      道台十六線公路一‧八公里處，為警發現時，該曳引車係拖掛一般砂石車之車
      斗，且該路段（即省道台十六線０至三公里路段）自晚間二十二時起，至翌日
      凌晨六時止，禁止砂石車通行；另該車之駕駛人與其他多部營業貨運曳引車駕
      駛人，係應另一車牌號碼七Ｒ─八九九號營業貨運曳引車駕駛人之聯絡，而前
      往本件違規地點助陣，並大聲叫罵後全部拒絕出示證件，抗拒稽查，強行駕車
      往集集鎮方向離去等事實，除有南投縣警察局投警交字第ＪＣ0000000
      號、ＪＣ0000000號舉發違反道路交通管理事件通知單各一份附卷可參
      外，並有南投縣警察局南投分局九十二年五月二日投警交字第０九二０００六
      六０七號函附之警員報告書一份存卷可佐；顯見抗告人所有之上開營業貨運曳
      引車，於右述時間經人駕駛而行經違規地點，經警攔查取締時，有拒絕出示證
      件、抗拒稽查而逕行駕車離去之逃逸行為甚明。再者，上開省道台十六線公路
      ０至三公里路段前後，均設置有「禁止砂石車進入」之道路交通警告標誌，亦
      有前述南投縣警察局南投分局九十二年五月二日投警交字第０九二０００六六
      ０七號函附之道路交通標誌設置現場照片兩張在卷可憑，是抗告人所有之前開
      營業貨運曳引車，於右述時、地，經人駕駛而有不遵守道路交通標誌之指示及
      拒絕停車接受稽查而逃逸等違規行為，應可認定。
 （二）再查，「砂石車」一詞，雖非道路交通管處罰條例及道路交通安全規則等相
       關交通法規中所明定之專有名詞，然其意則係指用來載運砂石、土方之大型
       貨車之統稱，故抗告人所有之上開營業貨運曳引車，既係用以裝載砂石，且
       於本件違規當時，該曳引車車後亦拖掛有一般砂石車之車斗（參見前述南投
       縣警察局南投分局九十二年五月二日投警交字第０九二０００六六０七號函
       附之警員報告書內容），則該營業貨運曳引車當然符合前開道路交通標誌所
       稱「砂石車」之定義，而不得於前開禁止通行之時段內行經該路段。
（三）抗告人雖以前開情詞置辯，但查：
    1.前開南投縣警察局投警交字第ＪＣ0000000號、ＪＣ0000000號
      二舉發違反道路交通管理事件通知單之車牌號碼欄，雖僅記載本件營業貨運曳
      引車之車牌號碼「七六六─ＧＬ」，而未記載該營業貨運曳引車當時車後所拖
      掛車斗之車牌號碼，然因該營業貨運曳引車車牌號碼之記載，業足以確認本交
      通違規事件之違規車輛、違規事實及舉發過程等詳細情形，故該營業貨運曳引
      車當時車後所拖掛車斗之車牌號碼是否記載，經核並不影響本交通違規事件裁
      罰對象之認定。基此，本件執勤警員所為前述單一車牌號碼之記載，於法尚無
      任何不當之處；抗告人雖抗辯【監理單位之前例，認定如此確為裁罰客體未明
      確】云云，又未提出確實証據供本院查証，自無可採。至抗告人稱【因未載明
      子車之車號，無法查明該趟車由何人駕駛，亦無從向個人追償】云云，然該曳
      引車當日係由何人駕駛，豈有無法查証之情事，況此節又係屬抗告人內部與駕
      駛人之關係，與本件有無違規之事實無涉，所辯尚無可採。
    2.再者，抗告人所有之上開營業貨運曳引車，於前述時、地，既有經人駕駛而不
      遵守道路交通標誌之指示，以及拒絕停車接受稽查而逃逸等違規行為，則本件
      執勤警員因該車駕駛人違反道路交通管理事件有不服指揮稽查而逃逸，當場不
      能攔截製單舉發之情形，乃依照道路交通管理處罰條例第七條之二第一項第四
      款前段及第二項等規定予以逕行舉發，顯見該舉發程序經核並無任何違法或不
      當之處；況執勤警員係依法執行公務，與抗告人並無何怨隙，衡情豈有故意誣
 陷舉發之理。此外，依警員九十二年四月二十五日報告書所載，係謂【抗告人
      所有前開曳引車等車駕駛應７Ｒ─８９９（子車３３─ＨＮ）之駕駛連絡，到
      前開違規地點助陣，大聲叫罵後全部拒絕出示證件，抗拒稽查，強行駕車往集
      集方向離去】等語，並非謂拒絕【停車】接受稽查，抗告人所辯【該報告稱抗
      告人之車輛拒絕停車接受稽查，該報告同時又提及該車聯絡多部營業曳引車前
      往本件違規地點助陣，可知抗告人之車輛確有停下，故警員報告之二段內容實
      自相矛盾】云云，顯與事實不符。況當日既有多輛車之駕駛應７Ｒ─８９９（
      子車３３─ＨＮ）之駕駛連絡，到前開違規地點助陣，大聲叫罵，縱警員佩帶
      有槍械，是否可實施強制力而達到效果，尚非無疑，自難以警員佩帶有槍械，
      即可認【當時並無駕駛人敢有叫囂或拒絕稽查之情事】，抗告人此部分所辯，
      顯難信採。至執勤警員是否拍照存證，則尚不影響本交通違規事件舉發程序之
      妥當性與違規事實認定之正確性，附此敘明。
四、綜上所述，抗告人所有之前開營業貨運曳引車，於前述時、地，經人駕駛而有不
    依標誌指示，以及拒絕出示證件接受稽查而逃逸等違規情事既可認定，又本件交
    通違規行為，經核亦屬可歸責於車輛所有人即抗告人。原處分機關交通部公路總
    局臺南區監理所臺南監理站，據此依道路交通管理處罰條例第六十條第一項、第
    二項第三款、第六十三條第一項第一款及第八十五條第三項等規定，裁處抗告人
    罰鍰新臺幣九百元及三千元，並各記違規點數一點，經原審交通法庭認原處分機
    關所為裁處，於法並無違誤而駁回異議。本院經核原裁定認事用法，俱無不合，
    抗告意旨指摘原裁定不當，為無理由，應予駁回。
據上論結，應依道路交通案件處理辦法第二十六條，刑事訴訟法第四百十二條，裁定
如主文。
中      華      民      國    九十二    年     十一     月     十二     日
                                  臺灣高等法院臺南分院刑事第四庭
                                          審判長法官  鄭  文  肅
                                                法官  王  浦  傑
                                                法官  陳  珍  如
右正本證明與原本無異。
不得再抗告。
                                           法院書記官  周  美  莉
中      華      民      國    九十二    年     十一    月     十二     日


司法院資訊處製作；財團法人民間司法改革基金會備份。
